臺灣高等法院民事裁定　　　　　　　　　99年度國抗字第23號
抗　告　人　吳黃麗花
　　　　　　黃秋東
　　　　　　黃嬿如
　　　　　　黃楷傑
　　　　　　蔚復興
　　　　　　蔚寶珠
　　　　　　董黃素月
　　　　　　蔚煥春
　　　　　　黃德樹
上列抗告人因與東龍發建設有限公司等間國家賠償等事件，追加
相對人經濟部水利署為被告，對於中華民國99年11月10日臺灣板
橋地方法院98年度國字第31號所為裁定提起抗告，本院裁定如下
：
    主  文
抗告駁回。
抗告訴訟費用由抗告人負擔。
    理  由
一、本件係有關共同繼承之申購權遭受侵害，請求民事賠償及國
    家賠償之訴訟，其訴訟標的對於共同訴訟之各人，必須合一
    確定。抗告人吳黃麗花、黃秋東、黃嬿如、黃楷傑、蔚復興
    、蔚寶珠6人 (下稱吳黃麗花等6人) 提起抗告，依民事訴訟
    法第56條第1項第1款規定，效力及於原審同造當事人董黃素
    月、蔚煥春、黃德樹3 人，爰併列董黃素月、蔚煥春、黃德
    樹3人為抗告人，合先敘明。
二、抗告人依民法第184條第1項前段、第185條第1項前段、第21
    3 條第1項、第215條、第28條之規定，對東龍發建設有限公
    司、楊獻章、黃德勝、瞿文傑等請求侵權行為損害連帶賠償
    ；依國家賠償法第2條第2項之規定，對臺北縣政府請求國家
    賠償，有起訴狀在卷可按（見原法院卷(一)第4-7頁）。 原法
    院審理時，其主張：相對人與臺北縣政府對拆遷戶之資格均
    有審理義務，抗告人吳黃麗花等6人於民國（下同）99年9月
    6日已具狀向相對人請求國家賠償，並於同年月9日送達相對
    人，惟相對人自其等提出請求之日起逾30日不開始協議，其
    等自得依國家賠償法第2條第2項、第9條第1項、第10 條第1
    項、第11條第1 項及國家賠償法施行細則第18條之規定，請
    求相對人賠償等語，於99年10月21日追加相對人為被告 (見
    原法院卷(二)第100-101頁)，原法院於99年11月10日以其等所
    提追加之訴與民事訴訟法第255條第1項規定不符，追加之訴
    為不合法，裁定予以駁回，同時並於99年11月19日就原訴判
    決其等敗訴。抗告人僅對上開追加之訴之裁定不服，提起本
    件抗告。
三、抗告意旨略以：臺北縣政府及相對人始終未提出「經濟部水
    利署執行台北防洪初期治理工程三重堤防與二重疏洪道三重
    地區拆遷戶安置計畫」，而依「台北防洪初期治理工程三重
    堤防與二重疏洪道三重地區拆遷戶受理公告登記及配售作業
    要點」、「三重堤防與二重疏洪道三重地區拆遷戶安置適宜
    處理小組會議會議紀錄」、「經濟部水利署之陳述」、「瞿
    文傑及台北縣政府之陳述」，均無法確知核對拆遷戶資格係
    由何單位負責，且為進行和解，先告知訴訟，無法和解後，
    抗告人始追加相對人為被告，過程中從無拖延訴訟之行為，
    且相對人既已明瞭本件事實狀況，當能具體答辯，顯無妨礙
    訴訟終結之情形，原裁定駁回抗告人所提追加之訴，於法未
    合。為此，提起抗告云云。
四、按「訴狀送達後，原告不得將原訴變更或追加他訴。但有下
    列各款情形之一者，不在此限：一、被告同意者。二、請求
    之基礎事實同一者。三、擴張或減縮應受判決事項之聲明者
    。四、因情事變更而以他項聲明代最初之聲明者。五、該訴
    訟標的對於數人必須合一確定時，追加其原非當事人之人為
    當事人者。六、訴訟進行中，於某法律關係之成立與否有爭
    執，而其裁判應以該法律關係為據，並求對於被告確定其法
    律關係之判決者。七、不甚礙被告之防禦及訴訟之終結者。
    被告於訴之變更或追加無異議，而為本案之言詞辯論者，視
    為同意變更或追加。」民事訴訟法第255條定有明文。
五、經查，抗告人於原法院審理中以上開主張之事實追加相對人
    為被告，與其對東龍發建設有限公司、楊獻章、黃德勝、瞿
    文傑等請求侵權行為損害連帶賠償，或依國家賠償法第2 條
    第2 項之規定，對臺北縣政府請求國家賠償，並無合一確定
    之情形，其追加之訴並不符合民事訴訟法第255條第1項第5
    款「訴訟標的對於數人必須合一確定時，追加其原非當事人
    之人為當事人者」之規定；另被告又不同意抗告人訴之追加
    （見原法院卷(二)第122頁），且不符合民事訴訟法第255條第
    1項其他各款及第2項所列情形，抗告人所提追加之訴，自不
    合法，難予准許。
六、抗告人另謂其訴之追加並無礙訴訟之終結云云，惟該案件於
    98年10月23日已繫屬於原法院，抗告人於99年10月21日始追
    加相對人為被告，且原法院就東龍發建設有限公司、楊獻章
    、黃德勝、瞿文傑、臺北縣政府部分於99年11月5 日已調查
    完畢（見原法院卷(二)第122頁）， 若准許為訴之追加，自有
    礙訴訟之終結，抗告人上開所陳，自無可取。是以，原法院
    駁回抗告人追加之訴，於法並無不合。抗告意旨指摘原裁定
    不當，求予廢棄，非有理由，應予駁回。
七、據上論結，本件抗告為無理由，爰裁定如主文。
中    華    民    國   100    年    1     月    11    日
                    民事第十五庭
                        審判長法  官  林恩山
                              法  官  陳雅玲
                              法  官  黃國忠
正本係照原本作成。
本裁定除以適用法規顯有錯誤為理由外，不得再抗告。如提起再
抗告，應於收受後10日內委任律師為代理人向本院提出再抗告狀
。並繳納再抗告費新台幣１千元。
中    華    民    國   100    年    1     月    12    日
                              書記官  陳明俐